臺灣彰化地方法院民事裁定　96年度破字第34號
聲請人　甲○○
　　　　　　　　238號8樓之.
上列聲請人聲請宣告破產事件，本院裁定如下：
    主  文
聲請駁回。
聲請程序費用新台幣壹仟元由聲請人負擔。
    理  由
一、聲請意旨略以：聲請人之妻於民國87年間發生車禍，致無法
    工作，聲請人全家生活開銷均由聲請人一肩扛起。聲請人約
    於3、4年前開始入不敷出，遂陸續向三信銀行等13家銀行申
    辦信用卡、現金卡，藉以卡養卡方式，維持家庭生活。惟因
    銀行循環利率高，致負債情形日趨惡化，截至96年3月31日
    止所積欠本金、利息、遲延利息及違約金債務合計新台幣（
    下同）2,058,671元。聲請人目前任職於正新輪胎股份有限
    公司，每月收入約3萬元，95年6月間因還款困難，已變賣房
    屋，並參與銀行協商還款，期間共計80期、利率約百分之3
    、每月清償30,500元。聲請人雖盡力繳納9期，但扣除每月
    生活生活開銷及協商還款金額後，仍然入不敷出。茲因聲請
    人僅國小畢業、年歲已高、收入微薄，名下無任何財產，顯
    無清償能力，又因聲請人之親友願贈與聲請人20萬元，爰依
    法聲請宣告破產等語。
二、按破產，對債務人不能清償債務者，宣告之，破產法第57條
    固有明文。惟所謂不能清償債務，指債務人之財產狀態，包
    括現有或可得資產及其信用能力，於客觀上長期間完全欠缺
    清償能力者而言。故若債務人仍對債務有償付之能力，縱於
    聲請破產宣告之時其財產顯不足清償債務，尚不得因而即謂
    與「不能清償債務」之要件相合。次按清償資力係由財產、
    信用、勞力三者構成，雖無財產，如有良好之信用或優良之
    技術，仍有清償債務之可能。
三、經查，聲請人固主張其負欠債務共約2,058,671元，但聲請
    人尚擁有坐落彰化縣大村鄉鎮○段722、738等地號土地，及
    華新科技股份有限公司投資款，其價值合計約257,304元，
    此情有稅務電子閘門財產資料附卷足憑，俱見聲請人聲稱其
    名下無任何財產乙節，不足採信。又查：聲請人坦承其每月
    薪資約3萬元，由此益見聲請人猶有相當工作能力及穩定工
    作，以聲請人為41年4月4日出生之人（卷附戶籍謄本參照）
    ，如計算至其65歲退休為止，聲請人尚有10年工作期間。再
    查：聲請人自承其親友願贈與20萬元，由此顯見聲請人尚有
    相當良好信用，足供向其親友籌得可觀款項，難謂聲請人毫
    無信用或清償資力。另查：聲請人長子賴柏助、次子賴信宇
    均已成年，但尚未結婚，並無家累（卷附相關戶籍謄本參照
    ），正值年輕力壯，不得逕謂為無工作能力之人，渠等依法
    應擔負扶養父母即聲請人及其配偶之義務。由此，可知聲請
    人主張其家庭生活開銷均由其一肩扛起，核與前開事證即有
    未合。準此各情，聲請人名下尚有財產，現在及將來又有固
    定薪資收入，更可從親友贈與之20萬元中抽出部分款項，按
    月支付負欠銀行之債務，復有相當信用可資籌措款項，亦有
    成年兒子分擔家計無訛。
四、從而，本院因認聲請人之債務並非不能清償，聲請人聲請宣
    告破產即無理由，應予駁回。
五、依破產法第5條，民事訴訟法第95條、第78條，裁定如主文
    。
中　　華　　民　　國　　96　　年　 12 　　月　　17　　日
                  民事第一庭        法  官　陳正禧
上正本係照原本作成。
如對本裁定抗告，須於裁定送達後10日內向本院提出抗告狀。
中　　華　　民　　國　　96　　年　 12 　　月　　17　　日
                                    書記官  蕭美鈴
